【裁判字號】    94,上訴,3736
【裁判日期】    950117
【裁判案由】    毒品危害防制條例
【裁判全文】
臺灣高等法院刑事判決                94年度上訴字第3736號
上  訴  人  臺灣桃園地方法院檢察署檢察官
上  訴  人
即  被  告  戊○○
選任辯護人  解家源律師
上  訴  人
即  被  告  丙○○
                    （
指定辯護人  本院公設辯護人  乙○○
上  訴  人
即  被  告  丁○○
選任辯護人  楊肅欣律師
上列上訴人因被告違反毒品危害防制條例案件，不服臺灣桃園地
方法院九十三年度訴字第一六０九號，中華民國九十四年十月十
三日第一審判決（起訴案號：臺灣桃園地方法院檢察署九十二年
度偵字第一八一七九號），提起上訴，本院判決如下：
    主  文
原判決撤銷。
戊○○共同連續販賣第一級毒品，處有期徒刑拾貳年。扣案之提
撥器五支、葡萄糖罐一小罐、電子磅秤一臺、分裝袋一大包、00
00000000、0000000000行動電話二支（不含SIM卡），均沒收；
犯罪所得新臺幣貳萬壹仟元沒收之，如全部或一部不能沒收時，
以其財產抵償之。
丙○○共同連續販賣第一級毒品，處有期徒刑拾年。扣案之提撥
器五支、葡萄糖罐一小罐、電子磅秤一臺、分裝袋一大包、0000
000000、0000000000行動電話二支（不含SIM卡），均沒收；犯
罪所得新臺幣貳萬壹仟元沒收之，如全部或一部不能沒收時，以
其財產抵償之。
丁○○共同販賣第二級毒品，處有期徒刑參年陸月。扣案之提撥
器五支、電子磅秤一臺、0000000000行動電話一支（不含SIM卡
），均沒收；犯罪所得新臺幣壹仟元沒收之，如全部或一部不能
沒收時，以其財產抵償之。
    事  實
一、戊○○與丙○○、丁○○係男女朋友關係（戊○○與丙○○
    且於本案案發後結婚），三人共同居住於桃園縣平鎮市東勢
    30之42號。丙○○以自己參與犯罪之意思，與戊○○共同基
    於意圖營利而販賣第一級毒品海洛因、第二級毒品安非他命
    之概括犯意聯絡，自民國九十二年十月初某日起至同年十一
    月三十日止，以戊○○所有之0000000000、0000000000電話
    作為販賣海洛因、安非他命之聯絡工具，推由戊○○對外聯
    絡，丙○○亦偶而幫忙接聽電話，或進而交付毒品予購買者
    ，而先後多次，於附表一、二所示之時間，以附表一、二所
    示之方法，同時或分別販賣海洛因、安非他命予附表一、二
    所示之人（各次之販賣時間、交易方式及對象、交易之毒品
    及價格、交付地點及是否既遂等，詳附表一、二所示）。
二、甲○○於九十二年十月初某日，撥打0000000000電話向戊○○購買一千元之安非他命，並獲戊○○應允，惟因戊○○急
    於出門，乃備妥約定之安非他命，囑附丁○○交付。丁○○
    明知戊○○、丙○○平日共同販賣毒品圖利，仍與戊○○、
    丙○○基於意圖營利而販賣第二級毒品安非他命之犯意聯絡
    而應允，並於甲○○依約到達戊○○、丁○○上開住處之樓
    下，並再次撥打0000000000電話時，由丁○○接聽，並即依
    戊○○之指示，下樓交付安非他命予甲○○（即附表二編號1
    ）。
三、嗣於九十二年十二月八日十四時三十分許，為警在桃園縣平
    鎮市東勢30之42號查獲，並扣得丙○○所有販賣第一、二級
    毒品所用之提撥器五支、電子磅秤一臺，及其所有預備供販
    賣第一、二級毒品所用之分裝袋一大包、葡萄糖罐一小罐，
    戊○○所有供販賣第一、二級毒品所用之0000000000、0000
    000000門號行動電話二支。
四、案經臺北縣政府警察局移送臺灣桃園地方法院檢察署檢察官
    偵查起訴。
    理  由
壹、程序部分
  一、按被告以外之人於司法警察調查中所為之陳述，與審判中
      不符時，其先前之陳述具有較可信之特別情況，且為證明
      犯罪事實存否所必要者，依刑事訴訟法第一百五十九條之
      二規定，得為證據。查甲○○於警詢及原審法院審理時之
      證述，雖略有不符，然經原審法院勘驗甲○○之警詢錄音
      帶，並未發現違法取供情事，且勘驗內容與警詢筆錄內容
      大致相符，亦未發現警員要求甲○○唸筆錄情形，應係甲○○自由意識下所製作，有勘驗筆錄可稽（見原審卷(三)第
      五七至八一頁）。其次，警員每問一句，經甲○○回答後
      ，約間隔半分鐘，警員始再問下一個問題；且回答問題皆
      能切中題目，聽不出有「退藥」，神智不清情形，亦經原
      審法院另次勘驗錄音帶明確，有勘驗筆錄可考（見原審卷
      (五)第一三三頁）。本院衡酌上開警詢筆錄作成時之外部情
      況，詢問時已踐行告知義務，筆錄所載與錄音內容相符，
      徵得甲○○之同意始於夜間詢問，並無出於不正方法、陳
      述不具任意性等情形，被告於警詢時，就販賣毒品之時間
      、地點、方式有詳細清楚之敘述，基於發見真實之需求，
      具有重要關係，依刑事訴訟法第一百五十九條之二規定，
      自得為證據。甲○○於原審審理時稱：製作警詢筆錄時伊
      在「退藥」，神智不清，是警察叫伊照著電腦螢幕上的筆
      錄唸云云，顯與上開勘驗結果不符，自不足採。被告戊○○、丙○○之選任辯護人邱律師（其後已解除委任）辯護
      稱：甲○○之警詢筆錄較諸審判筆錄，並無特別可信之情
      形，無證據能力，亦不可採。
  二、次按，被告以外之人於審判外之言詞或書面陳述，除法律
      有規定者外，不得作為證據，刑事訴訟法第一百五十九條
      第一項固定有明文；惟被告以外之人於審判外之陳述，雖
      不符同法第一百五十九條之一至一百五十九條之四之規定
      ，而經當事人於審判程序同意作為證據，法院審酌該言詞
      陳述或書面陳述作成時之情況，認為適當者，亦得為證據
      。又當事人、代理人或辯護人於法院調查證據時，知有第
      一百五十九條第一項不得為證據之情形，而未於言詞辯論
      終結前聲明異議者，視為有前項之同意，同法第一百五十
      九條之五亦定有明文。查本案案內之各項證據，被告或其
      辯護人除爭執甲○○警詢筆錄之證據能力外，對其餘證據
      之證據能力，均表示無意見（見本院卷八七、八八、一０
      四、一０五頁）；且迄於言詞辯論終結前亦未聲明異議。
      本院審酌各該供述證據作成時之情況，並無不能自由陳述
      之情形，亦無違法取證或其他瑕疵；其餘監聽程序（譯文
      ）亦無不法，認為以之作為證據為適當，卷內之審判外之
      供述及非供述證據，均得為證據，應先敘明。
貳、實體事項：
  一、訊之被告戊○○、丙○○、丁○○，均矢口否認有販賣海
      洛因或安非他命之犯行，被告戊○○、丙○○均辯稱：戊○○係與附表一、二所示之人合資購買毒品，並非販賣，
      部分打電話來的人是請被告幫忙調毒品；被告丙○○另辯
      稱：我雖偶而接聽電話，且幫忙戊○○交付毒品予他人，
      但都未收錢等語。被告丁○○固不否認有於附表二編號1所
      示時間交付毒品與甲○○，惟辯稱：是被告戊○○叫伊拿
      給甲○○，伊不知是毒品云云。
  二、被告戊○○、丙○○共同販賣海洛因即附表一部分：
    (一)附表一編號1部分：
    １、查被告戊○○使用之0000000000電話與0000000000電話
        ，於九十二年十一月七日一時九分許及同日一時三十分
        有通話紀錄，此有監聽譯文可按（以下同）。00000000
        00電話之登記使用人即證人張有良雖否認使用該電話與
        戊○○通話，惟戊○○坦承與其通話者為綽號「阿華」
        之人（見原審卷(三)第一三二、一三三頁）。
    ２、其次，監聽譯文記載：阿華：「『泳阿』你人在哪邊？
        你那邊有沒有『軟的』我要拿『1張』『軟的』？」、戊○○：「我叫人家拿給你要不要，你人在哪邊？」、阿
        華：「我現在人喔，我在林口交流道，我會去中壢。」
        、戊○○：「你在中豐快速道路，好，中壢交流道。」
        、阿華：「從那邊... 從中壢交流道.. 」、阿華：「我
        到新屋交流道了，你在哪？」、戊○○：「我快到了，
        你往中壢方向還是新屋方向？」、阿華：「我現在在香
        車汽車旅館路口這附近，在全家便利商店。」、戊○○
        ：「在麥當勞旁邊對不對？」等情（見偵查卷C第三三頁
        ）。被告三人且均不否認通話中所指之「1張」即係一千
        元，「軟的」即指海洛因。可知「阿華」於電話中向被
        告戊○○表示要購買一千元之海洛因，並已獲戊○○之
        同意。因之，此部分雖無證據證明被告戊○○已經進一
        步交付海洛因予「阿華」。然「阿華」向被告戊○○表
        示購買海洛因一千元，既經被告戊○○應允，足見被告
        戊○○已著手於海洛因之販賣。
    (二)附表一編號2部分：
    １、被告戊○○使用之0000000000電話與0000000000電話，
        於九十二年十一月七日十三時二十一分許有通話紀錄，
        ；0000000000電話登記使用人「江淑芬」經原審法院傳
        、拘無著，然被告戊○○於原審供承與其通話者為「李
        育槿」（見原審卷(二)第十一、十二頁）。
    ２、其次，監聽譯文記載：戊○○：「你說要拿什麼東西？
        」、李育槿：「軟的」、戊○○：「拿多少？」、李育
        槿：「5,000」、戊○○：「好，你要不要那個上來，把
        車直接開到我家門口」、李育槿：「先上去喔？」、戊○○：「放在左邊」等情（見偵查卷C第四二頁）。亦即
        「李育槿」向被告戊○○表示要購買五千元之海洛因，
        並已獲戊○○同意。此部分雖無證據證明被告戊○○已
        經進一步交付海洛因予「李育槿」，然「李育槿」向被
        告戊○○表示購買海洛因五千元後，既經被告戊○○應
        允，足見被告戊○○已著手於海洛因之販賣。
    (三)附表一編號3部分：
    １、被告戊○○使用之0000000000電話與0000000000電話，
        於九十二年十一月七日二十一時四十四分許與00000000
        00電話有通話紀錄。原審法院當庭播放監聽錄音（使用
        0000000000門號行動電話者為女子）後，0000000000電
        話之登記使用人即證人王勇為證稱：不知道上開女子之
        聲音為何人。被告戊○○於原審審理時雖一度供稱與其
        通話者為「李育槿」（見原審卷(二)第十三頁），惟通話
        者係女子，被告戊○○之上開供詞有誤，應不可採。
    ２、本院雖無從查知通話女子確實身分，惟監聽譯文記載：
        戊○○：「怎樣？說啊？」、女子：「我剛不方便講話
        ，我要拿『半半』，要不然4,000，你不要給我太少好
        不好？本來要拿1,000給你的，我要去賣『腳』，我現
        在要過去喔，你看你要不要給我『半半』，我等一下再
        還你1,000 ，我現在先過去，我現在有4,000塊，我本
        來想拿『半半』的」、戊○○：「你錢不夠喔」、女子
        ：「對，差1,000 ，我去桃園等一下拿給你了，順便賣
        GD55」、戊○○：「好」等情（見偵查卷C第四三頁）
        。被告丁○○且結證稱：「（『半半』是何意？）半錢
        的一半，就是一錢的四分之一。」、「（安非他命、海
        洛因都有嗎？）只有海洛因有在講『半半』。」等語（
        見原審卷(二)第一二四頁）。亦即該不詳身分之女子於電
        話中向被告戊○○表示要四分之一錢，價格為五千元之
        海洛因，惟因身上只有四千元，遂向被告戊○○表示購
        買海洛因四千元，並獲被告戊○○應允。此部分雖無證
        據證明被告戊○○已經進一步交付海洛因被告戊○○既
        已應允，足見被告戊○○已著手於海洛因之販賣。
    (四)附表一編號4部分：
    １、被告戊○○使用之0000000000動電話與0000000000電話
        ，於九十二年十一月七日二十三時三十六分許有通話紀
        錄，0000000000電話之登記使用人即證人江浚民證稱該
        通電話之聲音為其友人邱乾穎，邱乾穎已過世等語（見
        原審卷(五)第四十頁）。被告戊○○亦不否認係其與邱乾
        穎之通話。
    ２、其次，監聽譯文記載：邱乾穎：「橋個『軟的』」、戊○○：「多少哩？」、邱乾穎：「『2張』，好不好？
        」、戊○○：「好」、邱乾穎：「到哪裡？」、戊○○
        ：「到我家」、邱乾穎：「好，到時候你要多給我一點
        」、戊○○：「你來看啦，看會不會同樣的數量好不好
        ？」、邱乾穎：「OK」等情（見偵查卷C第四四頁）。
        雖無證據證明被告戊○○已將海洛因交付邱乾穎，惟依
        上開通話內容，可知邱乾穎向被告戊○○表示購買海洛
        因二千元後已獲戊○○之應允，被告戊○○著手於海洛
        因之販賣之事實，可以認定。
    (五)附表一編號5部分：
    １、被告戊○○使用0000000000電話與甲○○使用之（03）
        0000000電話，於九十二年十一月十一日十時四八分許
        及同日十二時二七分許有通話紀錄，證人甲○○及被告
        戊○○且均不否認係其二人之對話。
    ２、其次，監聽譯文記載：（第一通）甲○○：「『泳仔』
        ，方便跟你調『1張』？」、戊○○：「沒空，我在台
        中。」、甲○○：「那麼遠。」、戊○○：「我現在要
        回去了，1 個半小時後才會回來」、甲○○：「1個半
        小時喔。那我在順便換啊」、戊○○：「我回去再說嘛
        」、甲○○：「一個半小時喔，快一點」、戊○○：「
        一點左右。」、甲○○：「好」、戊○○：「OK」；（
        第二通）甲○○：「『泳仔』，你回來沒？」、戊○○
        ：「還沒到啊！」、甲○○：「是喔，人家問說我到底
        有沒有？我朋友叫我調的有沒有？」、戊○○：「調什
        麼？」、甲○○：「『1張』啊！」、戊○○：「喔，
        有啊！」、甲○○：「他一直打電話來，他難過啊，我
        跟他講等一下啊！」、戊○○：「你跟他說有啊！」、
        甲○○：「你要多久到？」、戊○○：「我已經到竹東
        了。」、甲○○：「我等會過去你那邊拿喔，我過去你
        家拿」、戊○○：「好」等情（見偵查卷C第五五頁）
        。證人甲○○進而詰證稱：該次有在被告戊○○家樓下
        拿到海洛因，含袋0.2公克等語（見原審卷(五)第一三五
        頁）。亦即，被告戊○○與甲○○確於九十二年十一月
        十一日達成海洛因一千元（即「1張」）之交易，其後
        並已交付海洛因。
    ３、甲○○雖一度證稱：前開電話是要拿一千元安非他命，
        但後來沒有拿到云云（見原審卷(二)第一九一頁）。然甲○○其後已明確證稱該次證詞有誤等語（見原審卷(五)第
        一三五頁）。且甲○○所述拿到含袋0.2公克海洛因等
        語，係其於原審法院當庭播放監聽錄音後所述，應較能
        藉此喚起記憶並為正確之證述，甲○○所稱要拿一千元
        安非他命，且後來沒有拿到云云，應係記憶錯誤，自不
        可採。再者，依上開監聽譯文，甲○○雖稱係朋友要伊
        調的云云，縱無不實，亦僅係甲○○與友人間之內部關
        係，買賣之當事人應係甲○○與被告戊○○無誤。
    (六)附表一編號6部分：
    １、被告戊○○使用0000000000電話與甲○○使用之（03）
        0000000電話，於九十二年十一月十一日十二時四五分
        許及同日十三時十一分許有通話紀錄，甲○○及被告戊○○且均不否認係其二人之對話。
    ２、其次，依原審勘驗上開二通監聽錄音，勘驗內容：（第
        一通）甲○○：「『泳仔』？」、戊○○：「嗯。」、
        甲○○：「『那個』你能讓我換多少？」、戊○○：「
        啊？」、甲○○：「我『那個』啊！」、戊○○：「『
        那個』我好像沒有用到的樣子耶。」、甲○○：「我馬
        上帶給你看你有沒有用到。」、戊○○：「對啊，好像
        沒有用到啊。」、甲○○：「你能讓我換多少？」、戊○○：「你先看有沒有人要，先拿去賣阿，真的沒人要
        的時候，再…」、甲○○：「我就問過啦！」、戊○○
        ：「對，我就說嘛，你先看有沒有人要，先拿去賣阿，
        真的沒人再丟過來我這邊。」、甲○○：「我就直接拿
        過來跟你換啊！」、戊○○：「先拿去外面賣阿…」、
        甲○○：「我就問過啦！」、戊○○：「不然我回到家
        ，我再考慮多少跟你換。」、甲○○：「好啊，好啊。
        」、戊○○：「好。」；（第二通）甲○○：「『泳仔
        』，『1張』的哩。」、戊○○：「我剛到家而已。」
        、甲○○：「喔，那我的『那個』怎樣？」、戊○○：
        「啊？」、甲○○：「我的『那個』跟你換啊？」、戊○○：「那車子有沒有，你有沒有車子辦法過來？」、
        甲○○：「我沒有車子啊！」、戊○○：「車子壞掉了
        。」、甲○○：「壞掉就沒辦法過去啊。」、戊○○：
        「就操壞掉，昨天去臺中一路衝下去，現在方向盤有夠
        重的，轉不動。」、甲○○：「唷。」、戊○○：「想
        個辦法過來啊！」、甲○○：「好好，我順便帶那個過
        去。」等情，有勘驗筆錄可稽（見本院卷(五)第一一０至
        一一二頁）。甲○○進一步證稱：上開二通電話是要調
        安非他命一千元0.3公克及海洛因一千元0.2公克，在桃
        園縣不詳地點拿到，是用排氣管換的等語（見原審卷(五)
        第一三六頁）。質之被告戊○○亦不否認甲○○確有拿
        排氣管來換之情事（見原審卷(五)第一三九頁）。被告戊○○與甲○○於九十二年十一月十一日十三時十一分許
        在電話中達成交易海洛因及安非他命各一千元之合意，
        進而於桃園縣某處交付上開毒品等事實，可以認定。
    ３、甲○○於原審審理時雖一度證稱：要用轎車材料換約二
        千元的安非他命云云（見本院卷(二)第一九一頁）。然甲○○所述有拿到安非他命一千元0.3公克、海洛因一千
        元0.2公克乙節，係其於原審法院當庭播放監聽錄音後
        所為之證述，亦即，甲○○較易藉以喚起記憶並為正確
        之證述，甲○○所述換二千元之安非他命云云，應係記
        憶錯誤，自不可採。至於被告戊○○辯稱：甲○○常常
        打電話來問，直到有一次我找到我朋友要排氣管，我才
        聯繫他們二人讓他們自己去談，我沒有理他們云云。然
        觀諸上述電話對話，可知戊○○未曾提及替其朋友或甲○○居間買賣（互易），甚且戊○○已同意甲○○之要
        求。至於被告戊○○取得甲○○交付之排氣管後，另外
        處分，實不影響於販賣毒品之事實（甲○○將排氣管作
        價三千元交付予被告戊○○，換得後者所交付之安非他
        命及海洛因，係有償之交易，應視同買賣─民法第三九
        八條參照）。況被告戊○○就此節原係辯稱：朋友要賣
        伊排氣管，伊請朋友先去問別人，若沒人要，伊再籌一
        千元跟朋友換云云（見本院卷(二)編號三七）。被告戊○○就本身所經歷之事項，前後所辯不一，且所辯並與甲○○所述不符，自不可採。
    (七)附表一編號7部分：
    １、被告戊○○使用之0000000000電話與0000000000電話，
        於九十二年十一月十二日十六時五十分許有通話紀錄。
        0000000000電話之登記使用人「邱宸柏」雖經原審法院
        傳、拘無著，然被告戊○○已坦承與其通話者為綽號「
        南哥」之人（見原審卷(二)第一三七頁編號40）。
    ２、其次，監聽譯文記載：南哥：「你大約幾點會到？」、
        戊○○：「我現在人在外面，大約8點好不好？8點到…
        」、南哥：「好，8點至8點半都沒關係…」、戊○○：
        「OK…『軟的』要『兩張』嗎？」、南哥：「對.. 對..
        」等情（見偵查卷C第六十頁）。雖無證據證明被告戊○○已將海洛因交付「南哥」，惟依上開通話內容，可知
        「南哥」向被告戊○○表示購買二千元之海洛因（即「
        兩張」、「軟的」）並經被告戊○○應允，被告戊○○
        著手販賣海洛因之事實，可以認定。
    (八)附表一編號8部分：
    １、被告戊○○使用之0000000000電話與何立本使用之（03
        ）0000000電話，於九十二年十一月十三日二十三時十二
        分許有通話紀錄。證人何立本證稱係伊與被告戊○○之
        通話；並為被告戊○○所是認（見原審卷(二)第一三七頁
        編號41）。
    ２、其次，監聽譯文記載：何立本：「『阿泳』，我『阿本
        』，可以拿『軟』、『硬』各500嗎？等一下我跟我弟
        去... 我只剩下1,000塊... 」、戊○○：「『阿本』
        ，幹嘛，『軟』、『硬』各5喔，那看你要哪一種，因
        為現在『硬的』又貴了，『軟的』…」、何立本：「沒
        關係，我弟用一點點而已，不然沒有錢」、戊○○：「
        好啦」、何立本：「等一下就過去了。好，我沒電話
        ... 」、戊○○：「我人在外面。我現在人在桃園，我
        回來再打給你，那你半個小時以後打給我」、何立本：
        「好」等情（見偵查卷C第六八頁）。何立本進一步證
        稱：該通電話是要拿海洛因、安非他命各五百元等語（
        見原審卷(四)第一二五頁）。雖無證據證明被告戊○○已
        經交付上開毒品，惟依上開通話內容，可知何立本向被
        告戊○○表示購買海洛因、安非他命各500元（即「軟」
        、「硬」各500元）後，已獲被告戊○○應允，被告戊○○著手於海洛因之販賣，可以認定。
    ３、證人何立本雖證稱：「『阿泳』說他人在外面，我沒有
        去找『阿泳』，我有打電話給『阿泳』，但是他沒有回
        」云云（見原審卷(四)第一二五頁）。然被告戊○○所使
        用之0000000000電話於九十二年十一月十四日零時二八
        分與（03）0000000電話之監聽譯文，有如下之對話，何
        立本：「我『阿本』」、戊○○：「怎樣？那個各一半
        ？」、何立本：「到哪裡？」、戊○○：「來找我。」
        、何立本：「你家喔？」、戊○○：「對。」、何立本
        ：「我很快就到了，不用20分鐘就到了... 」等情（見
        偵查卷C第六八頁）。足見何立本所謂被告戊○○沒有
        回電話云云，或係記憶錯誤，或係迴護被告，顯與事實
        不符，不足採信。再者，依上開監聽譯文，何立本雖稱
        要與弟弟（即何信本）一起去云云，惟何立本證稱：因
        為我帶著我弟弟出門，家人比較會讓我出來，實際上並
        未帶弟弟出門等語（見原審卷(四)第一二五頁），亦即海
        洛因、安非他命各五百元應係何立本一人購買。
    (九)附表一編號9部分：
    １、被告戊○○使用之0000000000電話與（03）0000000電
        話，於九十二年十一月十四日四時十分許，有通話紀錄
        可按，（03）0000000電話之登記使用人蘇素月，雖經原
        審法院傳、拘無著，然被告戊○○坦承與其通話者係「
        小魚」（見本院卷(二)第一三七頁編號42）。
    ２、其次，監聽譯文記載：小魚：「『阿泳』，我是『小魚
        』，『阿凡』女朋友啊！你有沒有『軟的』要出，『3
        張』，可是，你來還是我們去.. 」、戊○○：「可以
        啊，我去找你，你在哪邊？」、小魚：「我在市區○○○○○道嗎？」、戊○○：「我知道。」等情（見偵查
        卷C第六八頁）。雖無證據證明被告戊○○已經交付「
        小魚」海洛因，惟依上開通話內容，「小魚」向被告戊○○表示購買海洛因三千元後（即「3張」、「軟的」
        ），被告戊○○已經應允，足見被告戊○○已著手於海
        洛因之販賣。
    (十)附表一編號10部分：
    １、甲○○於警詢時陳稱：九十二年十一月二十三日約十三
        、十四時左右，我打0000000000電話與戊○○聯繫，戊○○當時在中壢市遠東百貨後面之「智多星」電動遊藝
        場，我搭計程車前往找戊○○，購買海洛因一包二千元
        ，重量為含袋毛重0.6公克等語（見偵查卷A第六頁）。
        被告戊○○於警詢時亦供承於上開時地確有交付上開海
        洛因予甲○○之事實（見偵查卷B第九、十頁）。亦即被
        告戊○○及甲○○就戊○○於上開時、地曾交付海洛因
        予甲○○之事實，所述並無不符。次查，九十二年十一
        月二十三日十三時四六分許，確有03-0000000與戊○○
        使用之0000000000電話通話之通聯紀錄（見偵查卷C第八
        六頁反面）；而03-0000000為公用電話，有卷附中華電
        信股份有限公司中壢營運處電話基本資料一份可稽（見
        偵查卷C第二二頁）；甲○○亦於原審證稱：有時候會用
        公共電話與被告戊○○聯繫等語（見原審卷(五)第一三八
        頁）；且甲○○所述交易時間，與上開通聯紀錄之通話
        時間互核相符，足見甲○○於上開時間以公用電話撥打
        戊○○使用0000000000電話，向戊○○購買二千元之海
        洛因，進而於於桃園縣中壢市遠東百貨後面之「智多星
        」電動遊藝場交付等事實，可以認定。
    ２、應附帶一提者，卷附之監聽譯文雖未見本次交易，惟查
        監聽錄音製作之譯文，係偵查機關所製作，而偵查機關
        常不能將所聲請監聽電話所有通話內容逐筆製作譯文，
        而係過濾擷取其認為重要者方製作譯文，就本案而言，
        經核卷附通聯紀錄及監聽譯文，相互對照，即有諸多有
        通聯紀錄卻無監聽譯文者（本件交易即為一例）。被告
        戊○○此部分犯行，既可認定，自不因無此次監聽譯文
        即認甲○○上開證述不可採。
    (十一)附表一編號11部分：
    １、被告戊○○使用之0000000000電話與0000000000電話，
        於九十二年十一月二十四日七時二十一分許有通話紀錄
        。0000000000電話之登記使用人「李是嫻」（原名李秀
        美）雖經原審法院傳、拘無著，然經原審勘驗監聽錄音
        後，被告戊○○供稱稱對方為「嫂子」。
    ２、依勘驗所得，明顯係海洛因之買賣，茲摘述如下：嫂子
        ：「『阿泳』喔？」、戊○○：「嗯」、嫂子：「你在
        哪裡？」、戊○○：「我在那個桃園電動場」、嫂子：
        「啊，你跑到電動場去喔！」、戊○○：「嗯啊！」、
        嫂子：「因為我叫『律偉』去跟你拿東西啦！」、戊○○：「嗯，然後勒？」、「嫂子」：「啊你現在在桃園
        喔？」、戊○○：「問題是他哪時候從我家到，喔，坐
        了2、3個小時都沒有來拿呢！」、嫂子：「沒有啊，那
        時候他…因為我不曉得他要去嘛！我現在才知道，他說
        你東西不錯嘛！那我叫他跟你撥個『半半』啊！」、戊○○：「好吧！『嫂子』，不然這樣子，我趕回來好不
        好？我趕回去。」、嫂子：「『半半』是多少錢？」、
        戊○○：「『半半』，一樣5啊，東西真的不錯啦。」
        、嫂子：「5,000是不是？」、戊○○：「對啊，如果
        說『嫂子』今天有沒有，就拿『半錢』的話有沒有，我
        可算妳比較便宜，這樣妳比較划算。對不對？」、嫂子
        ：「可是我沒有什麼在…你說『半錢』多少錢？」、戊○○：「『半錢』的話我可以給妳9,000 塊啊，東西絕
        對1比1以上。」、嫂子：「那『半半』呢？」、戊○○
        ：「『半半』的話我就算得一樣，算妳5張。」、嫂子
        ：「喔」、戊○○：「不然這樣，『嫂子』，第1次喔
        ，4千5啦！」、嫂子：「呵呵呵呵呵。」、戊○○：「
        對啊，所以說『嫂子』，那妳就示範『半半』我算妳『
        4張半』就好，做給妳。」、嫂子：「好啦，那你看…
        我跟你講啦，那你東西有沒有，我試之後有沒有，如果
        說看看你的東西好到什麼程度，懂不懂？」、戊○○：
        「好，懂」等情，有勘驗筆錄在卷可稽（見本院卷(五)第
        一０五、一０六頁）。觀諸以上對話，被告與嫂子間就
        半錢或四分之一錢之海洛因之價格若干，以及品質之好
        壞，多所探詢或討價還價，雖無證據證明被告戊○○已
        經交付海洛因予「嫂子」惟依上開通話內容，嫂子向被
        告戊○○表示購買四分之一錢之海洛因（四千五百元）
        ，並已獲被告戊○○應允。
    (十二)附表一編號12部分：
    １、被告戊○○使用之0000000000電話與0000000000電話，
        於九十二年十一月二十五日二十時四分許有通話紀錄。
        0000000000電話之登記使用人即證人江浚民，雖證稱不
        知道電話之聲音係何人（見原審卷(五)第四十頁），致已
        無從查知與被告戊○○通話者之確實身分。惟被告戊○○並不否認係其與他人之通話。
    ２、其次，監聽譯文記載：戊○○：「喂，你要拿多少？」
        、0000000000：「我要『軟的』『1張』」、戊○○：
        「好。」等內情（見偵查卷C第一０六頁），可見被告
        與對方熟識，購買海洛因之意向明確，絕無客套。雖無
        證據證明被告戊○○已經交付海洛因予對方，惟依上開
        通話內容，該人向被告戊○○表示購買海洛因一千元後
        ，已獲被告戊○○應允。被告戊○○著手販賣海洛因之
        事證明確。
    (十三)附表一編號13部分：
    １、被告戊○○使用之0000000000電話與0000000000電話，
        於九十二年十一月二十六日九時四十一分許有通話紀錄
        。0000000000電話之登記使用人即證人廖柏強（原名廖
        金威）證稱：0000000000電話給「阿志」使用，該通電
        話之聲音為「阿志」等語（見原審卷(四)第一二二、一二
        三頁）；被告戊○○亦坦承係其與「阿志」之通話（見
        原審卷(二)第一三五頁編號83）。
    ２、其次，監聽譯文記載（依通話內容，戊○○為A方，「
        阿志」為B方，譯文為相反之記載，併此敘明）：阿志
        ：「身上有嗎？」、戊○○：「有什麼？」、阿志：「
        『軟的』有嗎？」、戊○○：「身上有啊」、阿志：「
        過來，拿『1張』」、戊○○：「好啊，我半個小時過
        去你那邊」，阿志：「好，拿『1張』來」、戊○○：
        「好」等情（見偵查卷C第九八頁）。雖無證據證明被
        告戊○○已經交付海洛因予「阿志」，惟依上開通話內
        容，「阿志」向被告戊○○表示購買一千元之海洛因後
        ，已獲被告戊○○之應允。被告戊○○著手於海洛因之
        販賣，足可認定。
    (十四)附表一編號14部分：
    １、被告戊○○使用之0000000000電話與甲○○使用之（03
        ）0000000電話，於九十二年十一月二十六日十一時三
        十六分許有通話紀錄。同日十二時三十五分許，被告戊○○使用0000000000電話與0000000000電話，亦有通話
        紀錄。原審法院當庭播放監聽錄音後，甲○○及戊○○
        均不否認係其二人通話。
    ２、其次，監聽譯文記載：（第一通）甲○○：「『阿泳』
        ，等會我拿東西」、戊○○：「多久？」、甲○○：「
        等一下我那筆錢會下來，我還不知道」、戊○○：「好
        ，OK」、甲○○：「你在家裡嘛？」、戊○○：「我在
        外面。」、甲○○：「你在外面，那等會我打給你」、
        戊○○：「好... 」；（第二通）甲○○：「『泳仔』
        ，你在哪裡？拿『半錢』給我」、戊○○：「你誰？」
        、甲○○：「我『阿龍』」、戊○○：「『阿龍』，幹
        嘛」、甲○○：「我要『半錢』」、戊○○：「在家裡
        」、甲○○：「我現在過去喔」、戊○○：「好... 」
        等情（見偵查卷C第九八頁）。甲○○進一步證稱：該
        次在被告戊○○家樓下拿到「半錢」海洛因，八千元，
        順便還拿了一包二千元安非他命等語（見原審卷(五)第一
        三七、一三八頁）。對照甲○○於警詢時所述：九十二
        年十一月二十五日下午十三時或十四許，交易地點在被
        告戊○○家外之統一超商，我與戊○○交易海洛因八千
        元，重量含袋毛重二克，安非他命二千元，含袋一克等
        語（見偵查卷A第六頁反面）。所述交易日期雖略有不
        同，惟經原審法院播放上開監聽錄音後，甲○○即明確
        證稱：警詢中所稱交易日期九十年十一月二十五日應為
        同年月二十六日之誤（見原審(五)第一三八頁）。足見甲○○於警詢所述日期應係記憶錯誤。再者，依上所述，
        甲○○購買海洛因之金額應係八千元，則其一度證稱：
        上開監聽譯文是調「半錢」海洛因約九千云云（見原審
        卷(二)第二０二頁），亦應係記憶錯誤。經核證人甲○○
        於警詢、審理時上開證述情形大致相符。不僅如此，被
        告戊○○於警詢及原審審理時亦不否認有交付毒品與甲○○之事實（見偵查卷B第十頁反面、原審卷(五)第一三九
        頁），足見甲○○於上開時間向被告戊○○購買半錢海
        洛因八千元，進而於被告戊○○住處樓下交付等事實，
        可以認定。被告戊○○於警詢時雖稱：是「阿智」叫我
        交給甲○○云云（見偵查卷B第10頁反面）。其後於原審
        審理改稱：是朋友「阿隆」叫我拿半錢珍珠粉給他云云
        （見原審卷(二)第一三五頁編號84）；又改稱：甲○○打
        電話要半錢，是兩人合購云云（見原審卷(五)第一三九頁
        ）。然被告戊○○於本院審理時已捨棄監聽譯文係有關
        珍珠粉之交易之辯解（詳後述）；且被告戊○○就親身
        經歷之事項，為前後不一之供述，已見其情虛；況依甲○○之上開證詞及監聽譯文之內容，均未提及「阿智」
        或甲○○邀約被告戊○○合資購買等情，是被告戊○○
        所辯合資購買云云，顯不足取。
    (十五)附表一編號15部分：
    １、被告戊○○使用之0000000000電話與0000000000電話，
        於九十二年十一月二十九日十四時三分許有通話紀錄。
        0000000000電話之登記使用人即證人黃文亭證稱：上開
        電話是伊前男友「袁作新」之弟弟「袁貳領」使用。經
        原審法院當庭播放監聽錄音後，黃文亭證稱電話之聲音
        為「袁貳領」等語；被告丙○○亦坦承係其使用000000
        0000電話（見原審卷(三)第一三三至一三五頁）。
    ２、其次，監聽譯文記載：袁貳領：「『阿泳』呢？」、丙○○：「哪位？」、袁貳領：「他朋友」、丙○○：「
        幹嘛？」、袁貳領：「『軟的』、『軟的』」、丙○○
        ：「你誰？」、袁貳領：「『阿元』，妳跟他講說『阿
        元』」、丙○○：「『阿元？』」、袁貳領：「對的」
        、丙○○：「『軟的』，你在哪？」、袁貳領：「我在
        大湳」、丙○○：「大湳，你要過來？」、袁貳領：「
        他在哪裡？」、丙○○：「龍岡」、袁貳領：「龍岡哪
        裡？」、丙○○：「康貝特」、袁貳領：「那我拿『2
        張』」、丙○○：「好，OK」、袁貳領：「東西那天很
        爛喔！」、丙○○：「今天的不錯」、袁貳領：「你不
        要騙我喔！」、丙○○：「不會」、「袁貳領」：「騙
        我退回去喔」、丙○○：「好啦，一定不會」、「袁貳
        領」：「好」等情（見偵查卷C第一一二頁）。依上所
        述，足見被告丙○○接聽平日由戊○○使用之電話，丙○○雖不認識袁貳領，仍與袁貳領達成買賣海洛因二千
        元（二張）之合意。惟並無證據證明被告戊○○或丙○○已經交付海洛因予袁貳領，應僅在未遂階段。被告戊○○雖辯稱：對「阿元」沒印象云云。然依上開監聽譯
        文之意旨，可知被告戊○○所辯，係卸責之詞，不可採
        信。
    (十六)附表一編號16部分：
    １、被告戊○○使用之0000000000電話與0000000000電話，
        於九十年十一月三十日十三時五十四分許有通話紀錄。
        原審法院播放監聽錄音後，0000000000電話之登記使用
        人即證人許寶華證稱：使用電話之聲音是我先生陳明勇
        等語。陳明勇亦證稱係其與戊○○之通話（見原審卷(四)
        第一一一頁、卷(五)第三六頁）。
    ２、其次，監聽譯文記載：陳明勇：「『阿泳』，你那裡『
        軟的』還有嗎？」、戊○○：「你想呢？」、陳明勇：
        「問一下」、戊○○：「那東西沒有會死人的」、陳明
        勇：「你上次那個裡面有糖啦！」、戊○○：「那種東
        西一定會加糖的，只是說他藥效一定會很好」、陳明勇
        ：「你說5千塊要給多少？」、戊○○：「你說『軟的
        』喔，我給你『半半』」、陳明勇：「0.9喔，原的，
        不加糖」等情（見偵查卷C第一一二頁）。就上開通話
        ，陳明勇證稱：要買「半半」這次，戊○○有拿給我試
        用，但試用結果還是有加葡萄糖，即本來在電話中是要
        買「半半」五千元海洛因，戊○○也要賣，但試用結果
        覺得不行，所以沒向戊○○買等語（見原審卷(五)第三六
        頁）。是被告戊○○雖尚未交付海洛因予陳明勇，然依
        上開通話內容及陳明勇之上開證述，足見被告戊○○已
        著手於海洛因之販賣，僅因未實際交付而未遂。
    ３、被告戊○○雖辯稱：是朋友問我有沒有珍珠粉云云（見
        原審卷(二)第一三五頁編號97），復辯稱：陳明勇打電話
        問我這邊藥頭的藥有沒有比較好，陳明勇要試，約在「
        東勢廟」，藥頭自己拿藥給陳明勇試，我只是幫忙聯繫
        云云（見原審卷(五)第四二頁）。惟被告戊○○已捨棄有
        關交易珍珠粉之辯解；且依陳明勇之上開證詞及監聽譯
        文之意旨，均未提及其他「藥頭」，亦即陳明勇購買海
        洛因之對象係被告戊○○，至於戊○○另向其毒品之上
        源取得海洛因供陳明勇試用，實不影響於販賣事實之認
        定。因之，陳明勇獲知戊○○之上開辯解後，改證稱：
        「香煙」是被告戊○○的朋友拿給戊○○，戊○○再拿
        給我云云（見原審卷(五)第四三頁），應係附和之詞，且
        不影響於此部分事實之認定。
    (十七)附表一編號17部分：
    １、被告戊○○使用之0000000000電話與0000000000電話，
        於九十二年十一月三十日十六時二十七分許有通話紀錄
        。原審法院播放監聽錄音後，黃發偉坦承其係通話之一
        方等語（見原審卷(五)第四頁）。被告亦不否認是其與黃
        發偉之對話。
    ２、其次，監聽譯文記載：戊○○：「怎樣？」、黃發偉：
        「跟你拿東西可不可以嗎？」、戊○○：「可以」、黃
        發偉：「東西好嗎？」、戊○○：「還不錯啊！」、戊○○：「你是說『軟的』還是『硬的』？」、黃發偉：
        「『軟的』」、戊○○：「要拿多少呢？」、黃發偉：
        「拿『1張』，最近都沒錢」、戊○○：「最近都沒做
        生意喔？」、黃發偉：「對阿，沒有金主支持... 」、
        戊○○：「那幹嘛需要金主支持... 」、黃發偉：「我
        過去要到哪裡？」、戊○○：「到統一超商」、黃發偉
        ：「要多久？」、戊○○：「你只要到統一超商我馬上
        就到了」、黃發偉：「我5分鐘就到了」、戊○○：「
        你人在哪？」、黃發偉：「最慢10分鐘」、「阿猴」：
        「我『阿猴』，我跟他過去，快一點，我們兩個湊的
        ... 」等情（見偵查卷C第一一二、一一三頁）。黃發
        偉進一步證稱：上開監聽內容是要跟戊○○做毒品交易
        ，伊係因為「阿猴」才認識戊○○，那時候是伊與「阿
        猴」要合資一千元向戊○○買海洛因沒錯等語（見原審
        卷(五)第四、五頁）。此與上開通話，原係黃發偉與戊○○通話，其後再由「阿猴」接續與戊○○對話之事實，
        並無不符。再者，黃發偉證稱：「（後來戊○○有拿毒
        品給你嗎？）沒有，後來是『阿猴』自己去拿，叫我在
        家裡等」、「（拿到毒品後『阿猴』有分給你嗎？）有
        ，『阿猴』有到我環南路的家來找我，拿毒品給我，我
        現在想起來，後來我們是一起施用。」等語（見原審卷
        (五)第五頁）。然無證據證明「阿猴」拿出來與黃發偉共
        同施用之毒品即係向被告戊○○所購買者（不能排除「
        阿猴」自己另行購買而與黃發偉一起施用之可能），依
        「罪證有疑，利歸被告」之法則，自難逕認被告戊○○
        有交付上開海洛因予「阿猴」。惟依上開通話內容及黃
        發偉之證詞，可知黃發偉與「阿猴」向被告戊○○表示
        購買海洛因一千元後，已經被告戊○○應允，被告戊○○已著手於海洛因之販賣之事實，足可認定。
    ３、被告戊○○辯稱：是朋友「豬肉」要買一張珍珠粉（見
        原審卷(二)第一三五頁編號98），伊是幫忙跟藥頭聯絡，
        是「猴子」打給伊的，最後也是「猴子」直接與藥頭聯
        絡，有無拿到毒品伊不知道云云（見本院卷(五)第一四七
        頁）。然被告戊○○所稱交易珍珠粉之辯解，不可採信
        ，已如前述。且黃發偉之上開證詞及監聽譯文之內容，
        均未提及另有其他藥頭，足見被告戊○○此部分辯解，
        不可採信。
  三、被告戊○○、丙○○共同販賣安非他命即附表二部分：
    (一)附表二編號2部分：
    １、甲○○於原審證稱：「（你到底有無與『BOBO』交易毒
        品？）就我打電話給『湯』（指戊○○），跟他調安非
        他命，結果是『BOBO』拿到他家附近的便利商店給我。
        」、「（你的意思是說10月中旬『BOBO 』曾經拿過毒
        品給你嗎？）是的。」、「『BOBO』確實有拿毒品安非
        他命給我。」、「『BOBO』那次大約拿1,000元，大約
        0.3公克。」、「（你事後是當面交錢給『BOBO』嗎？）
        沒有，我交錢給『湯』（指戊○○）。」等語（見原審
        卷(二)第一九四、一九五頁）。對照甲○○於警詢時所述
        ：「綽號『BOBO』女子我與她交易時間為十月中旬，我
        與她僅交易過一次，詳細日期我忘了，記得是早上十點
        多，我是撥打『阿泳』之行動電話0000000000給『阿泳
        』，不過『阿泳』他當時沒帶出去，電話就由綽號『
        BOBO』女子接聽。我在電話中表明要購買海洛因毒品，
        她叫我到平東路之統一超商交易，我與綽號『BOBO』女
        子交易一包海洛因毒品毛重含袋0.3公克，價格為1,000
        元」等語（見偵查卷A第六、七頁）。亦即甲○○所述
        交易之種類究為海洛因或安非他命，前後不一。
    ２、惟查，甲○○於原審詰問時已明確證稱：「（『BOBO』
        的部分，你在警詢中稱，『BOBO』在10月中旬拿海洛因
        1,000元，前次審理中作證稱『BOBO』拿安非他命給你
        ，到底何次為真？）應該是安非他命，拿1,000元0.3公
        克。」等語（見原審卷(五)第一三八頁）。綜觀甲○○於
        警詢及原審之證述內容，除毒品種類外，其餘交易過程
        如時間、地點、金額等，大致相符。且被告丙○○於警
        詢時亦不否認於上開時地有交付毒品予人甲○○之事實
        （見偵查卷B第十八頁反面）。再參諸被告戊○○販賣
        毒品予甲○○之歷次交易慣例，海洛因部分多係以一千
        元0.2公克（如附表一編號5、6），安非他命多係以一
        千元0.3公克之價格出售（如附表二編號2、4、7）。甲○○於警詢及原審審理時均一致證稱本次是拿一千元0.
        3公克之毒品，則參諸前述交易慣例，應認交易之標的
        是安非他命，甲○○警詢所述之購買海洛因云云，應係
        記憶有誤。應附帶一提者，被告丙○○於警詢時亦一度
        供承交付予甲○○者係海洛因（見偵查卷B第十八頁背
        面）。然被告丙○○與戊○○共同販賣毒品次數非少，
        販賣種類包含海洛因及安非他命；甲○○且證稱：被告
        戊○○若叫別人拿毒品來，都用衛生紙包著等語（見原
        審卷(二)第二０一頁）。亦即被告二人與他人之毒品交易
        並無任何特別之處，果如此，被告丙○○或因無特別之
        印象致有記憶上之錯誤。被告丙○○於本院審理時改稱
        沒有拿毒品給甲○○云云，應係卸責之詞，不足採信。
        原審公設辯護人為被告利益辯護稱：證人甲○○於警詢
        中指認被告丙○○部分，違反指認法則，是警方誘導之
        嫌云云。惟查，甲○○於警詢及原審審理時，均證指被
        告丙○○有交付毒品給伊等情。被告丙○○於警詢時亦
        不否認於上開時地有交付毒品予甲○○之事實，甲○○
        於原審審理時亦證稱：「（你是否認識一位綽號叫『BO
        BO』的女子？）我看過。」、「（你認識的『BOBO』與
        『湯』有無關係？）有。」、「（何關係？）男女朋友
        。」等語（見本院卷(二)第一九四頁）。甲○○既認識被
        告丙○○，則其於警詢中指認被告丙○○，當不致有誤
        。
    (二)就附表二編號3部分：
    １、被告戊○○使用之0000000000電話與0000000000電話，
        於九十二年十一月六日二十時二十八分許有通話紀錄。
        0000000000電話之登記使用人即證人張益智坦承係是伊
        與被告戊○○之通話（見原審院卷(五)第九頁）。
    ２、其次，監聽譯文記載：張益智：「『泳仔』，你在哪裡
        ？跟你調一下好不好？」、戊○○：「在家裡，多少？
        」、張益智：「『硬的』：：：」、「『泳仔』，待會
        我過去拿喔？你要給我多一點喔，我昨天都有給你1,00
        0利息喔... 」等情（見偵查卷C第三三頁）。張益智進
        一步證稱：該通電話是向戊○○買「硬的」，一千元，
        是去戊○○家拿，戊○○將毒品裝在塑膠袋裡面，再用
        衛生紙包起來，直接從樓上丟下來等語（見原審卷(五)第
        九、十頁）。依上所述，張益智於電話中向被告戊○○
        表示購買安非他命一千元並經被告戊○○應允，其後且
        已交付。此部分之事實，被告戊○○先辯稱：那是「小
        智」的電話，「陳哥」一次拿半兩的珍珠粉，所謂「半
        個」就是指半兩的意思云云（見原審卷(二)第九頁），又
        改稱：張益智打電話說想調安非他命，當時藥頭在伊家
        ，伊就叫張益智過來，藥頭就直接丟下去，藥頭也沒有
        收到錢云云（見原審卷(五)第四三頁）。然被告戊○○所
        辯珍珠粉之交易，不可採信，已如此前述；且綜觀張益
        智之上開證詞及監聽譯文之內容，均未提到其他「藥頭
        」，足見被告戊○○所辯，係避重就輕之詞，顯不足取
        。因之，張益智聽聞被告戊○○上開辯詞後改稱：沒有
        給錢，不知道何人將毒品丟下來云云（見本院卷(五)第四
        五頁），應係迴護被告之詞。此由張益智於原審拘提到
        案時已明確證稱：「（錢何時給戊○○？）剛剛的通話
        內容有講到七號，我是每個月八號、二十三號領錢，所
        以應該是八號領錢的時候給他的」等語（見原審卷(五)第
        十一頁）；又稱：拘提到案時所陳述均實在等語（同上
        卷第四一頁），足可印證，張益智事後所述沒有給錢、
        不知道是何人交付毒品云云，係附和、迴護被告戊○○
        之詞，不可採信。
    (三)附表二編號4部分：
    １、被告戊○○使用之0000000000電話與甲○○使用之0000
        000000電話，於九十二年十一月六日二十三時三十三分
        許有通話紀錄。原審法當庭播放監聽錄音後，甲○○及
        被告戊○○均不否認係其二人之通話。
    ２、依原審勘驗上開監聽錄音，勘驗內容：甲○○：「喂，
        『泳仔』。」、戊○○：「嗯。」、甲○○：「我『阿
        龍』，你那裡有沒有『硬的』？」、戊○○：「有啊！
        」、甲○○：「你在哪邊？」、戊○○：「家裡啊。」
        、甲○○：「那我過去囉。」、戊○○：「快點啊，在
        哪裡？」、甲○○：「我龍潭」、戊○○：「龍潭喔，
        OK」、甲○○：「不要走我現在過去。」、戊○○：「
        好」，有原審勘驗筆錄可稽（見原審卷(五)第一０九頁）
        。古慶進一步證稱：上開電話是要調二千元約0.6公克的
        安非他命，在桃園縣龍潭不詳地點拿到等語（見同上卷
        第一三四頁）。足見被告戊○○與甲○○於九十二年十
        一月六日二十三時三十三分許在通話中達成交易安非他
        命二千元之合意，其後且已交付。
    (四)附表二編號5部分：
    １、被告戊○○使用之0000000000電話與0000000000電話，
        於九十二年十一月九日零時十九分許有通話紀錄。原審
        法院當庭播放監聽錄音後，何立本證稱係綽號「阿美」
        之「王鳳儀」與被告戊○○之通話（見原審卷(四)第一０
        二頁）；被告亦不否認上情。
    ２、其次，監聽譯文記載：王鳳儀：「有沒有『硬的』，4分
        之1多少錢？」、戊○○：「有，4分之1是多重阿？」、
        王鳳儀：「你算8克阿，4克你算多少錢？」、戊○○：
        「1萬。」、王鳳儀：「1萬可以，東西可以嗎？那等於
        是說半兩的一半是2萬囉，算1萬9？」、戊○○：「可以
        ，絕對。」等情（見偵查卷C第四七頁）。雖無證據證明
        被告戊○○已經交付王鳳儀安非他命，惟依上開通話內
        容，王鳳儀係向被告戊○○購買安非他命八克一萬九千
        元，並經被告戊○○之應允。被告戊○○著手於安非他
        命之販賣，可以認定。
    (五)附表二編號6部分：
    １、被告戊○○使用之0000000000電話與0000000000電話，
        於九十二年十一月九日十一時五十三分許及同日十二時
        十分許有通話紀錄。原審法院當庭播放監聽錄音後，何
        立本證稱九十二年十一月九日十二時十分那通是王鳳儀
        叫伊打的，是被告丙○○接的等語（見原審卷(四)第一０
        三頁）。質之被告丙○○亦否認其係通話之一方。
    ２、其次，監聽譯文記載：（第一通）王鳳儀：「12點20 分
        可以嗎？『硬的』『1張』嗎？」、丙○○：「恩，可以
        ，你打給我」；（第二通）何立本：「我『阿本』啦，
        她說那個改成各500，『阿美』啦！」、丙○○：「各
        500喔，好，我在路上了，再10分鐘就到了」等情（見偵
        查卷C第四七頁）。何立本進一步證稱：那是「阿美」（
        王鳳儀）叫我打過去講說分成各五百元一包，是「阿美
        」自己要的，伊沒有看到「阿美」拿二包安非他命，「
        阿美」只叫伊打電話而已等語（見原審卷(四)第一０三頁
        ）。亦即王鳳儀先以電話向丙○○表示要購買一千元之
        安非他命，其後何立本再依王鳳儀之指示電知丙○○，
        請後者將一千元之安非他命，均分成二包，每包五百元
        。雖無證據證明被告丙○○或戊○○進而交付王鳳儀或
        何立本安非他命，惟依上開通話內容，王鳳儀向被告丙○○購買一千元之安非他命後，已獲被告丙○○應允。
        被告丙○○著手於安非他命之販賣之事證極為明確。
    (六)附表二編號7部分：係被告戊○○同時販賣海洛因及安非他
      命予甲○○；理由同前述貳、二、(六)所述。亦即附表一編
      號6與附表二編號7部分，係被告戊○○同時販賣海洛因及
      安非他命予甲○○，且已經交付。
    (七)附表二編號8部分：係被告戊○○同時販賣海洛因及安非他
      命予何立本；理由同前述貳、二、(八)所述。亦即附表一編
      號8與附表二編號8部分，係被告戊○○同時販賣海洛因及
      安非他命予何立本，然均無證據證明已經交付而未遂。
    (八)附表二編號9部分：
    １、被告戊○○使用之0000000000電話與0000000000電話，
        於九十二年十一月十六日四時四十四分許有通話紀錄。
        0000000000電話之登記使用人即證人張謙俊證稱：0000
        000000電話係張蕙蘭使用等語（見原審卷(四)第九頁）。
        原審法院當庭播放監聽錄音後，張蕙蘭證稱：是伊上班
        地方的同事，藝名為「念念」的小姐，叫伊幫忙調安非
        他命等語（見原審卷(四)第一０九頁）。
    ２、其次，監聽譯文記載：戊○○：「我找『小穎』」、張
        蕙蘭：「我就是啊！」、戊○○：「我是『阿枝』的朋
        友，他說你要拿東西嗎？」、張蕙蘭：「恩，『硬的』
        」、戊○○：「要拿多少？」、張蕙蘭：「2」、戊○○
        ：「那要拿去哪裡給妳啊？」、張蕙蘭：「你知道『阿
        枝』他家嗎？」、戊○○：「我知道他家啊！」、張蕙
        蘭：「他家樓下，現在。」、戊○○：「現在嗎？」、
        張蕙蘭：「我們現在過去，你到他家拿給我。」、戊○○：「OK，好。我這邊過去要10分鐘可以嗎？」、張蕙
        蘭：「差不多。」、戊○○：「好，掰」等情（見偵查
        卷C第七十頁，依張蕙蘭之證詞，譯文中「阿枝」應為「
        阿志」之誤，併此敘明）。張蕙蘭證稱：是「念念」在
        「阿志」家自己去拿，「念念」有沒有去拿伊沒有看到
        等語（見本院卷(四)第109頁）。依上所述，雖無證據證明
        被告戊○○已經交付「念念」安非他命，惟依上開通話
        內容，可知張蕙蘭向被告戊○○購買安非他命二千元，
        已獲被告戊○○應允，被告戊○○著手販賣安非他命之
        事證已極明確。應附帶說明者，張蕙蘭固曾一度否認上
        開電話是伊之通話（見原審卷(四)第一０八頁），惟其後
        已陳明係伊幫「念念」調安非他命；又張蕙蘭雖係幫他
        人「調貨」，惟就上開通話內容觀之，張蕙蘭仍係以自
        己名義向被告購買安非他命。
    (九)附表二編號10部分：
    １、被告戊○○使用之0000000000電話與0000000000電話，
        於九十二年十一月十七日二十三時三十二分許有通話紀
        錄。0000000000電話之登記使用人即證人張碖雖證稱不
        知道與被告戊○○通話之聲音為何人，被告戊○○表示
        不知對方身分，致本院無從查知與被告戊○○通話者之
        身分。
    ２、惟據監聽譯文所載（譯文所載通話時間應為二十三時三
        十二分許，「粗的」應更正為「硬的」，統一超商應更
        正為7-11）：0000000000：「『阿泳』阿，你現在方便
        嗎？跟你調『一張』『硬的』可以嗎？」、戊○○：「
        怎樣，可以啊。」、0000000000：「那到哪邊？」、戊○○：「『通師廟』。」、0000000000：「還是到7-11
        ？」、戊○○：「到7-11好了，中間那個。」、000000
        0000：「好，那我到了打給你，要接喔！」、戊○○：
        「好」等情（見偵查卷C第七五頁）。雖無證據證明被告
        戊○○已經交付安非他命予該不詳身分之男子，惟依上
        開通話內容，該男子確係向被告戊○○表示購買安非他
        命一千元，並獲被告戊○○應允。被告戊○○著手販賣
        安非他命之事證亦已明確。
    (十)附表二編號11部分：
    １、被告戊○○使用之0000000000電話與0000000000電話，
        於九十二年十一月二十二日零時三十六分許有通話紀錄
        。0000000000電話之登記使用人即證人時海強，經原審
        法院當庭播放監聽錄音後，證稱不認得通話之聲音為何
        人，致本院無從查知確實之身分，惟依監聽譯文，可知
        被告戊○○係稱對方為「吳哥」。
    ２、其次，監聽譯文記載：吳哥：「我跟你講喔，我現在在
        店裡面，你另外1種資料有沒有？」、戊○○：「你在店
        裡喔，另外一種怎樣的？」、吳哥：「『硬的。』」、
        戊○○：「『硬的』喔，怎樣？」、吳哥：「有沒有？
        」、戊○○：「喔，現在沒有耶。」、吳哥：「一點都
        沒有？自己用都沒有？」、戊○○：「用的是還有。」
        、吳哥：「那你帶一點，我自己用，我要用的。」、戊○○：「好啊。」、吳哥：「那你順便把我們這種資料
        ，做成標準品，來給我看喔。」、戊○○：「好」、吳
        哥：「我在店裡等你，我跟你講喔，你要進來以前先看
        一看，因為資料你要帶在身上，比較討厭，情況看怎樣
        。」、戊○○：「好」、吳哥：「先人進來，我跟你講
        沒問題，你再帶資料進來」、戊○○：「好」、吳哥：
        「多久可以來？」、戊○○：「『吳哥』，剛好我朋友
        來，我大概一個小時才能過去。」、吳哥：「才能過來
        ？來這邊談就好了啊，你那個硬的話，看撥多少給我…
        ，你看你的量夠不夠2,000？」、戊○○：「我到時候儘
        量『橋』出來。多重你寫多少，我知道你很小氣。」、
        戊○○：「應該不會。」、吳哥：「我想知道你給我
        2000的量。」、戊○○：「好啦，我再帶過去給你？」
        、吳哥：「2000你要給我多少量？」、戊○○：「我帶
        過去給你吃就好了啊！」、吳哥：「那怎麼好意思，我
        心裡過意不去，不行... 你要早點來。」、戊○○：「
        OK..」等內容（見偵查卷C第九二、九三頁）。「吳哥」
        於通話中所述之資料即係俗稱「硬」的安非他命。又戊○○於通話中表示「我帶過去給你吃就好了啊！」，應
        係客套用語，意即請「吳哥」放心，不必斤斤計較數量
        。戊○○及「吳哥」之真意仍係買賣交易。又此部分雖
        無證據證明被告戊○○已經交付「吳哥」安非他命，惟
        依上開通話內容，「吳哥」向被告戊○○表示購買安非
        他命二千元後，已獲被告戊○○應允。被告戊○○著手
        販賣安非他命之事證亦已明確。
    (十一)附表二編號12部分：
    １、被告戊○○使用之0000000000電話與0000000000電話，
        於九十二年十一月二十四日十二時二十二分許、同日十
        二時二十五分許、同日十二時五十八分許及同日十三時
        二分許，有多次之通話紀錄。原審法院當庭播放監聽錄
        音後，0000000000電話之之登記使用人即證人廖柏強（
        原名廖金威）證稱：該電話給綽號「阿志」者使用，該
        電話之聲音為「阿志」等語（見原審卷(四)第一二二、一
        二三頁）。
    ２、其次，監聽譯文記載：阿志：「『硬的』『1張』」、戊○○：「好」、阿志：「我朋友說快一點」、戊○○：
        「那你跟你朋友說50分在那邊。」、阿志：「喔好」、
        阿志：「快到了沒？從小路進來喔」、戊○○：「快到
        了，從華龍街喔」、阿志：「我沒有看到你，我直接到
        你家啦」、戊○○：「喔好」等情（見偵查卷C第一０五
        頁）。依上開對話內容，被告與「阿志」雖正著手於安
        非他命之交付，然仍無確切之證據證明被告戊○○已經
        交付「阿志」安非他命，不能逕論以既遂罪。
    (十二)附表二編號13部分：
    １、被告戊○○使用之0000000000電話與甲○○使用之（03
        ）0000000電話，於九十二年十一月二十五日十一時三十
        八分許有通話紀錄。原審法院當庭播放監聽錄音後，甲○○及被告戊○○均不否認係其二人之通話。
    ２、其次，監聽譯文記載：甲○○：「『泳仔』，有沒有『
        硬的』？」、戊○○：「要多少？」、甲○○：「拿一
        點來試阿。」、戊○○：「喔，很貴不用試一定好的。
        要多少啦我要先準備？」、甲○○：「你在哪裡？別人
        要的我等一下再打給你。」、戊○○：「在家，好啦」
        等情（見偵查卷C第一０六頁）。甲○○進一步證稱：上
        開電話是要調一千元安非他命，之後在戊○○家拿到毒
        品等語（見原審卷(五)第一三七頁）。亦即被告戊○○與
        甲○○不僅於電話中達成買賣安非他命一千元之合意，
        且已進而交付。又甲○○於通話中雖稱係別人要的云云
        。惟甲○○於本院審理時已證稱：有時會以別人要的作
        為藉口等語（見本院卷(五)第一三七頁）。縱認係甲○○
        幫他人調貨，然被告戊○○交易之對象顯然係甲○○，
        甲○○購買之目的應非戊○○所問。
    (十三)附表二編號14部分：理由同前貳、二、(十四)所述。亦即被告
      戊○○同時販賣附表一編號14之海洛因及附表二編號14之
      安非他命予甲○○，並進而交付上開毒品。
    (十四)附表二編號15部分：
    １、被告戊○○使用之0000000000電話與0000000000電話，
        於九十二年十一月三十日十三時四十二分許有通話紀錄
        。原審法院當庭播放監聽錄音後，0000000000電話之登
        記使用人即證人劉星華證稱不認得通話之聲音為何人，
        致本院無從查知通話之人，惟監聽內容，可知被告戊○○通話者自稱「阿廖」。
    ２、其次，監聽譯文記載，：阿廖：「『阿泳』，『阿廖』
        ，你那邊有沒有『硬的』？」、戊○○：「『阿廖』，
        怎樣，有啊」、阿廖：「『1張』... 」、戊○○：「可
        以啊... 」、阿廖：「那到哪邊？」、戊○○：「SEVEN
        」、阿廖：「那我到那裡我打電話給你。」、戊○○：
        「好」等情（見偵查卷C第一一二頁）。雖無證據證明被
        告戊○○已經交付「阿廖」安非他命，惟依上開通話內
        容，可知「阿廖」向被告戊○○表示購買安非他命一千
        後，已獲被告戊○○應允，被告戊○○已著手於安非他
        命之販賣，自可認定。被告戊○○辯稱：是朋友「阿廖
        」要一張硬碟電腦片云云（見原審卷(二)第一三五頁編號
        96）。惟被告戊○○就監聽內容所稱「硬的」係指安非
        他命，已如前述，所辯「硬碟」云云，自難採信。
  四、被告戊○○、丙○○、丁○○共同販賣安非他命予甲○○
      ，即附表二編號1部分：
    (一)甲○○於警詢時陳稱：今年10月初，我是撥0000000000電
      話欲與「阿泳聯絡，不過是綽號「小雨」 接聽（見偵查
      卷A第七頁）；於原審法證稱：「（為何你打電話找『湯
      』拿毒品，會是『小雨』接電話並且拿毒品給你？）他（
      戊○○）叫她（丁○○）拿給我的。」、「（你有聽到
     『湯』叫『小雨』拿毒品給你嗎？）因為我打0000000000
      這支電話過去是女子接的，我稱說要找戊○○，並說要拿東
      西，接著拿東西給我的就是一個女孩子。」、「10月...
      是1,000元的安非他命。」等語（見原審卷(二)第一九三、
      二０三頁）。被告戊○○、丁○○於原審及本院審理時亦
      均不否認於上開時間，由戊○○轉請丁○○交付安非他命
      一包予甲○○之事實。被告丁○○供稱：「我只有拿過一
      次安非他命給甲○○，那次安非他命是用面紙包著，戊○○...跟我說有人會過來跟我拿，我忘記時間了，我只記
      得在戊○○家樓下。」（見原審卷(五)第一三九頁）；被告
      戊○○亦供稱：甲○○打電話給我，請我借他一些毒品；
      丁○○會拿給他（甲○○），是因為當時我急著出去，就
      請丁○○拿衛生紙包的安非他命給他甲○○等語（見原審
      卷(二)第二０五頁、本院九十五年一月三日筆錄第三、四頁
      ）。若再對照甲○○於本院結證稱：我打電話給戊○○，
      說好要去拿東西，到達後我再打電話給他，是一個女孩（
      丁○○）接的，然後拿東西下來等語（本院同上筆錄第十
      四頁）。可知甲○○於九十二年十月初某日向被告戊○○
      購買一千元元之安非他命並獲應允，且約定在被告戊○○
      住處樓下交付，惟因戊○○有急事外出乃交待丁○○轉交
      等事實，足可認定。
    (二)甲○○於警詢時雖稱：「小雨」直接與我在電話中約在中
      壢健行路之健行工專旁之統一超商交易，我向她購買海洛
      因一包，價格為二千元，含袋毛重0.5公克等語（見偵查
      卷A第七頁）。就購買毒品之種類、金額及交付地點，前
      後所述，雖有不同。然甲○○於原審及本院審理中多次證
      稱係安非他命，地點係被告戊○○住處樓下，並於原審證
      稱交易金額係一千元等語。被告戊○○亦表示係安非他命
      ；被告丁○○亦表示在住處樓下交付。且甲○○向被告戊○○購買毒品次數非少，且包含安非他命及海洛因，購買
      毒品種類、金額及交付之地點，有混淆之可能。反之，被
      告丁○○係唯一一次參與交付安非他命，記憶應較清晰亦
      即該次交易之毒品應係安非他命，且係在被告戊○○住處
      樓下交付。甲○○於警詢中所稱交易海洛因、金額二千元
      ，且係在桃園縣中壢市○○路上健行工專旁之統一超商交
      付云云，應係記憶上之錯誤，尚非可採。
    (三)被告丁○○雖辯稱：安非他命是用面紙包著外面且有塑膠
      袋包覆，戊○○沒有跟我說裡面是安非他命，只是跟我說
      有人會過來跟我拿，我不知道裡面是毒品云云。辯護人亦
      辯護稱：不能因為丁○○有施用安非他命之紀錄即推認丁○○知情；且甲○○就有無與被告丁○○交談乙節前後所
      述不同，應該是甲○○的誤認云云。惟查，被告丁○○並
      不否認交付之對象係甲○○，亦不否認所交付者應係安非
      他命，所謂甲○○誤認云云，自不可採。其次，毒品交易
      首重隱密、安全，販毒者即便委託他人出面交付毒品，亦
      無不交代交付毒品種類、交付毒品對象之理；且當時被告
      丁○○與戊○○關係至為密切（丁○○自承被告戊○○與
      丙○○同睡一床，其本人則睡同房間之地上），彼此間有
      相當之信任關係，被告戊○○當無刻意隱瞞之理；況被告
      丁○○亦染有施用第一、二級毒品之惡習，其對所交付者
      是否係毒品或係何種類之毒品，亦無不知之理。甲○○更
      明確證稱：「我有跟該女子（即丁○○）說是『阿泳』叫
      我來的，她問我是何人，才把『東西』交給我，我們之間
      有交談。」等語（見原審卷(五)第一四０頁）。前此，甲○○雖一度證稱：被告丁○○拿毒品給我時，沒有與被告丁○○交談云云（見原審卷(二)第一九六頁）。然被告丁○○
      自承不認識甲○○，則其交付毒品前，理當先確認對方之
      身分。則甲○○所述與被告丁○○有無交談，應係指身分
      上之確認，除此之外則無其他交談，難謂甲○○此部分之
      證詞有瑕疵。被告丁○○另指面紙外另有塑膠袋包覆云云
      。然被告戊○○及甲○○於本院詰問時均證稱係一般之衛
      生紙，且未以塑膠袋包覆等語（見本院九十三年一月三日
      筆錄第三、十四頁）。果如此，更易辨認是安非他命。至
      於被告戊○○證稱：是衛生紙團，看不出裡面是什麼東西
      云云，應係迴護被告丁○○之詞，不可採信。綜上所述被
      告丁○○辯稱不知所交付者係安非他命，應係卸責之詞，
      不足採信。
  五、被告戊○○雖辯稱：監聽譯文所示之各次通話，多係被告
      與他人合資購買，並未向對方收錢；部分係被告幫友人調
      貨或出借毒品，被告並未販賣云云。惟查，觀諸各次之電
      話對話，從未提及要與被告合資購買或出借者；兼有少數
      購買者表示要「調」，或表示有朋友要云云，其真意實係
      向被告戊○○購買之意。若再觀諸被告戊○○之語氣，多
      爽快答應，且多立即約定交付之時間或地點，足見被告戊○○販賣第一、二級毒品之意圖明確。且戊○○販賣之對
      象即係與其通話之人，至於對方購買毒品之原因係自行施
      用？轉交甚至再行販賣予他人？顯非被告戊○○所問，不
      影響被告戊○○販賣毒品之認定。應附帶一提者，被告戊○○於原審審理時，始終辯稱：監聽譯文中之通話內容係
      有關珍珠粉之買賣，被告丙○○亦附和其詞。然戊○○於
      本院審理時已捨棄此部分之抗辯（見本院同上筆錄第十三
      頁）。被告戊○○前此有關此部分之辯解即無審酌之必要
      。末查，本件尚查獲提撥器五支、葡萄糖罐一小罐、電子
      磅秤一臺、分裝袋一大包等物。查電子磅秤、提撥器、分
      裝袋等，均係一般販毒者用以秤重、分裝毒品之物，葡萄
      糖則係用以摻入毒品之用，足見被告戊○○、丙○○有將
      購入毒品加入葡萄糖後，再以電子磅秤秤量，並以分裝袋
      銷售之行為。此由被告戊○○、丙○○將毒品摻入葡萄糖
      後，買方即證人陳明勇試用後認為不純而不買等情形（見
      本院卷(五)第36頁），更可印證。此外，尚有扣案戊○○所
      有供販賣第一、二級毒品所用之0000000000、0000000000
      門號行動電話二支，以及附卷監聽錄音及譯文可稽。被告
      戊○○、丙○○販賣第一、二級毒品之犯行，可以認定。
      甲○○其後改稱係與被告戊○○合資購買云云，應係附和
      被告戊○○之詞，不可採信。
  六、共犯之認定：查附表一、二之各次犯行，被告丙○○直接
      參與者，雖僅有附表一編號15及附表二編號2、6計三次，
      其餘均由被告戊○○負責聯絡。然被告戊○○與丙○○係
      同居之人，其後且已結婚，有戶籍謄本可按（見本院卷第
      七八頁），足見二人關係密切。其次，上開三次犯行，被
      告丙○○均使用被告戊○○平日使用之電話，亦即該等電
      話固多由被告戊○○使用，然偶而亦由丙○○負責接聽，
      進而負責販賣。再者，上開三次犯行，買方於通話之初，
      或係先找戊○○（附表一編號15、附表二編號2），或係直
      接向丙○○表示購買（附表二編號6）。足見被告丙○○並
      非單純幫忙。再依附表一編號15，被告丙○○與袁貳領之
      對話，可知被告丙○○之對話、用語老練，對於不認識之
      人亦在極乾脆之情形下同意販賣；有關毒品之品質之對話
      ，袁貳領：「東西那天很爛喔！」、丙○○：「今天的不
      錯」、袁貳領：「你不要騙我喔！」、丙○○：「不會」
      、「袁貳領」：「騙我退回去喔」、丙○○：「好啦，一
      定不會」。更可見被告丙○○對於被告戊○○之販賣本案
      之毒品，不僅知悉，且有參與。若再對照扣案物中，有被
      告丙○○所有之葡萄糖；附表一編號16，被告戊○○與陳
      明勇有如下之對話：陳明勇：「你上次那個裡面有糖啦！
      」、戊○○：「那種東西一定會加糖的，只是說他藥效一
      定會很好」、陳明勇：「0.9喔，原的，不加糖」等語，更
      可印證被告戊○○與丙○○就附表一、二之各次犯行，先
      有犯意之聯絡，且有部分之行為分擔。被告丙○○就其未
      親自接聽電話之其餘犯行，顯然有以自己之意思參與販賣
      之意，自應負共同正犯之責。附表二編號1有關被告丁○○
      參與交付部分，被告丁○○明囑其交付者係安非他命，其
      與戊○○之關係亦極密切，對於戊○○與丙○○販賣安非
      他命之行為，應無不知之理，其明知戊○○販賣安非他命
      予甲○○，仍應允交付毒品，顯已參與販賣安非他命之構
      成要件之行為，亦應負共同正犯之責。
  七、被告有圖利意圖之認定：查被告三人雖均否認有販賣海洛
      因或安非他命之犯行，被告丁○○僅受被告戊○○之託交
      付毒品與甲○○，致無法詳細查悉其實際利得與價差。惟
      販賣第一、二級毒品違法行為，非可公然為之，亦無公定
      之價格，不論任何包裝，均可任意分裝增減分量，而每次
      買賣之價量，亦可能隨時依雙方間之關係深淺、資力、需
      求量及對行情之認知、來源是否充裕、查緝是否嚴緊，購
      買者被查獲時供述購買對象之可能性風險之評估等，因而
      異其標準，並機動調整，非可一概而論，販賣之利得除經
      坦承犯行或價量俱臻明確外，委難察得實情，販賣之人從
      價差或量差中牟利方式雖異，其意圖營利之非法販賣行為
      則一，是除非別有事證，足認係按同一價量委買、轉售或
      無償贈與，確未牟利外，尚難執此遽認非法販賣之證據有
      所未足，致使知過坦承者難辭重典，飾辭否認者反得僥倖
      ，而失情理之平。再參酌第一、二級毒品之交易為政府懸
      為嚴予取締之犯罪，以本件而論，被告戊○○、丙○○與
      交易對象並非至親，販賣時間不短，對象不一，茍無利得
      ，絕無甘冒重典，連續、長時間，以原價買賣第一、二級
      毒品之理；被告有圖利之意圖，可以認定。
  八、綜上所述，被告戊○○、丙○○共犯附表一、附表二之犯
      行，及被告戊○○、丙○○、丁○○共犯附表二編號1之犯
      行，事證均屬明確，均應依法論科。被告其餘辯解及有利
      被告之證據，因均不影響於本案事實之止認定，無逐一審
      酌之必要，併此敘明。
  九、論罪科刑：
    (一)被告行為後，毒品危害防制條例業經修正，並自九十三年
      一月九日起施行，有關販賣第一、二級毒品未遂之規定，
      修正前毒品危害防制條例係規定在第四條第五項、第一項
      及第五項、第二項，修正後原第五項未遂犯處罰之規定，
      則移列第六項，其餘之罪名、構成要件及法定刑均相同，
      亦即僅關於「未遂」處罰之項次變更，自應逕依裁判時之
      法律即修正後之之毒品危害防制條例之規定處斷。
    (二)核被告戊○○、丙○○附表一各次所為，係犯毒品危害防
      制條例第四條第一項販賣第一級毒品既遂或同條第六項、
      第一項之未遂罪；附表二各次所為，係犯毒品危害防制條
      例第四條第二項之販賣第二級毒品強既遂罪或同條第六項
      、第二項之未遂罪（各罪既、未遂之情形，詳附表一、二
      所示）。次按，已著手於犯罪行為之實行而不遂者，為未
      遂犯，刑法第二十五條第一項定有明文。所謂著手係指犯
      罪行為人對於犯罪構成要件之事實開始實行而言，行為人
      若有販賣毒品之故意，且與購買者談妥價格，雙方即已達
      成契約之合致，著手於犯罪行為之實行，嗣雖因其他原因
      ，致該次買賣行為未能得逞，仍應論以販賣罪之未遂犯（
      最高法院著有94年度臺上字第2707號判決意旨參照）。查
      被告戊○○、丙○○所附表一編號5、6、10、14以外之犯
      行，以及附表二編號1、2、3、4、7、13、14以外之犯行，
      均已與買方達成交易合意，雖無證據證明被告戊○○、丙○○已依約交付毒品與買方，依「罪證有疑，利歸被告」
      之法則，應認尚未交付毒品，是該等犯行應均屬未遂犯。
    (三)被告販賣前後持有海洛因及安非他命之低度行為，各應為
      販賣海洛因、安非他命之高度行為吸收，均不另論罪。
    (四)被告戊○○、丙○○間，就附表一、二所為，有犯意之聯
      絡，甚至有行為之分擔；附表一、二之多數行為，雖無證
      據證明被告丙○○另有犯罪行為之分擔，然依前述之說明
      ，可知被告丙○○係以自己之意思參與本案之犯罪，自應
      負共同正犯責任。附表二編號1部分，被告戊○○、丙○○
      、丁○○間，均有犯意聯絡或行為分擔，亦為共同正犯。
    (五)被告戊○○、丙○○販賣海洛因及安非他命，各有多次販
      賣，均時間緊接，所犯各係犯罪構成要件相同之罪，應各
      依連續犯規定，各論以情節較重之販賣第一級毒品既遂罪
      及販賣第二級毒品既遂之一罪，並分別加重其刑（販賣第
      一級毒品之法定本刑為死刑、無期徒刑部分；以及販賣第
      二級毒品之法定本刑為無期徒刑部分，依法不得加重）。
    (六)被告戊○○、丙○○同一販賣行為，同時販賣海洛因及安
      非他命（即附表一編號6、附表二編號7；附表一編號8、附
      表二編號8；附表一編號14、附表二編號14），係一販賣行
      為同時觸犯販賣第一級毒品及第二級毒品罪，為想像競合
      犯，應依刑法第五十五條之規定，從較重之連續販賣第一
      級毒品罪處斷。
    (七)附表一編號13、15至17及附表二編號15之犯行，雖未據起
      訴，惟因被告戊○○、丙○○此部分犯行，與公訴人已起
      訴之其餘有罪犯行間，有連續犯之裁判上一罪關係，為起
      訴效力所及，本院自得併予審理。
    (八)被告戊○○、丙○○、丁○○三人，均屬二十餘歲之青年
      ，被告丁○○且係因偶然之因素參與本案犯罪，且僅一次
      ，並無任何犯罪所；被告戊○○、丙○○雖多次販賣毒品
      圖利，販賣毒品期間約二個月，對於他人身體之健康乃至
      社會程序雖有一定之危害，而可非議。然觀諸販賣之對象
      非多，每次販賣數量及所得尚少，應係貪圖私利，因一時
      失慮而挺而走險，致觸犯重典（販賣第一級毒品罪之最輕
      法定本刑為無期徒刑），觀渠等之犯罪情況，依一般之客
      觀情形，尚堪憫恕，縱量處最低刑，仍嫌過重，爰均依刑
      法第五十九條之規定，各酌量減輕其刑，被告戊○○、丙○○部分，並均先加重（法定本刑為死刑、無期徒刑部分
      ，依法不得加重）後減輕之。
    (九)審酌被告販賣毒品，危害國人健康及社會秩序，被告戊○○、丙○○共同販賣毒品之期間約二個月，每次販賣數量
      及所得非鉅；被告丁○○僅販賣安非他命一次，毫無所得
      ，併審酌被告戊○○、丙○○、丁○○三人之犯後態度，
      及三人間在本件犯行參與程度有別、情節輕重互異等一切
      情狀，各量處如主文所示之刑。
    (十)沒收：
    １、扣案提撥器五支、電子磅秤一臺及0000000000、000000
        0000行動電話二支（不含SIM卡，因行動電話門號SIM卡
        ，係使用者向電信業者申請租用而僅取得其使用權，並
        非申請使用者所有，僅就話機部分沒收，門號卡不得宣
        告沒收），係被告丙○○或戊○○所有，供本案販賣第
        一級毒品、第二級毒品所用之物，爰依毒品危害防制條
        例第十九條第一項之規定沒收之。
    ２、次按，供販賣毒品所用之物，固應優先適用毒品危害防
        制條例第十九條第一項義務沒收之規定宣告沒收。但如
        僅供販賣毒品預備之物，尚未著手供販賣毒品犯罪所用
        時，則不能適用上開特別規定諭知沒收。若屬犯人所有
        ，得依刑法第三十八條第一項第二之規定予以沒收。本
        案扣案之分裝袋一大包及葡萄糖罐一小罐，雖無證據證
        明已供本案犯罪之用，然被告販賣之毒品確有摻混（葡
        萄）糖情形；被告多次販賣毒品，亦應以分裝袋盛裝，
        足見扣案之分裝袋一大包及葡萄糖罐一小罐，係預備供
        裝用販賣毒品犯罪之物，依上述說明，應依刑法第三十
        八條第一項第二款之規定宣告沒收。
    ３、被告戊○○、丙○○共同販賣附表一、附表二之毒品所
        得二萬一千元（因販賣未遂部分無證據證明被告二人已
        收得價金，依「罪證有疑，利歸被告」之法則，故僅就
        販賣既遂部分計算），被告丙○○販賣附表二編號1毒品
        所得一千元，均應依毒品危害防制條例第十九條第一項
        之規定沒收之，如全部或一部不能沒收時，以其財產抵
        償之。又被告丁○○僅就附表二編號1所示犯行與被告戊○○、丙○○有犯意聯絡、行為分擔，則扣案之分裝袋
        、葡萄糖（罐）、0000000000行動電話，以及被告戊○○、丙○○二人附表二編號1犯行以外之犯罪所得，均與
        被告丁○○所參與之附表二編號1犯行無涉，爰均不於被
        告丁○○所處主刑之後，併為沒收之諭知，一併敘明。
    ４、其餘查扣案之第一級毒品海洛因一包（淨重0.14公克）
        、第二級毒品安非他命六包（含6只塑膠袋及5張標籤紙
        實稱毛重8.492公克）、吸食器一組、含安非他命殘渣袋
        一個、注射針筒二支、SIM卡五張、搖頭丸三顆、含海洛
        因殘渣袋五個、行動電話二支、吸食器二組、射針筒二
        支、海洛因殘渣袋五個、電話筆記紙一張等物，分屬被
        告三人所有，並均供稱係施用毒品所用之物，被告三人
        均有施用毒品之習慣，有被告三人之尿水檢驗報告可按
        ，均無證據證明與本案有關，均不宣告沒收，附此敘明
        。
、不另為無罪諭知部分：
  一、公訴意旨另以：被告戊○○、丙○○、丁○○除有前述之
      犯行外，並基於共同營利之概括犯意，自九十二年九月底
      起，至同年十一月二十五日止，連續多次販賣海洛因、安
      非他命與甲○○及其他不特定人，其中，於九十二年十月
      初某日，在桃園縣中壢市○○路健行工專旁「統一超商」
      ，丁○○以二千元之價格，販賣海洛因一包與甲○○；於
      同年十一月八日十五、十六時許，在桃園縣平鎮市○○路
      口某便利超商，戊○○、丁○○以二千元之價格，販賣海
      洛因一包與甲○○；於同年月二十五日十三、十四時許，
      在桃園縣平鎮市○○路「統一超商」，戊○○分別以八千
      元、二千元之價格，販賣海洛因、安非他命各一包與甲○○，因認被告戊○○、丙○○、丁○○另犯有毒品危害防
      制條例第四條第一項之販賣第一級毒品罪嫌及同條第二項
      之販賣第二級毒品罪嫌云云。
  二、按犯罪事實應依證據認定之，無證據不得認定犯罪事實，
      又不能證明被告犯罪者，應諭知無罪之判決，刑事訴訟法
      第一百五十四條第二項、第三百零一條第一項分別定有明
      文。且所謂認定犯罪事實之證據，係指足以認定被告確有
      犯罪行為之積極證據而言，該項證據自須適合於被告犯罪
      事實認定，始得採為斷罪資料。苟未能發現相當證據，或
      證據不足以證明，自不能以推測或擬制之方法，以為裁判
      基礎。
  三、查公訴人認為被告戊○○、丙○○、丁○○涉有此部分犯
      行，係以證人甲○○於警詢中之指述、監聽內容及譯文為
      其論據。訊之被告戊○○、丙○○、丁○○則均堅決否認
      此部分犯行。
  四、經查：
    (一)甲○○固於警詢時陳稱：「92年11月25日下午13時或14時
      許，交易地點是在『阿泳』他家外平東路之統一超商，當
      時我也是撥打行動電話門號0000000000與『阿泳』聯繫，
      他要我到統一超商交易，我與『阿泳』交易毒品為海洛因
      1包價格為8,000元，重量含袋毛重2克，安非他命2,000元
      1包，含袋1克。... 我與綽號『小雨』女子交易... 第1
      次時間為今年10月初，時間我忘了，我是撥打行動電話門
      號0000000000欲與綽號『阿泳』聯絡，不過是綽號『小雨
      』接聽，她當時直接與我在電話中約在中壢健行路之健行
      工專旁之統一超商交易，我向她購買海洛因1包，價格為
      2,000元，含袋毛重0.5公克。第2次時間為今年11月8日下
      午15、16時許，我撥打0000000000號給『阿泳』，當時是
      『小雨』接聽，我在電話中向她購買海洛因毒品2, 000元
      ，我與她約在我家南平路之便利商店交易，我們交易海洛
      因毒品1包價格2,000元，含袋毛重0.5公克，當時她與『
      阿泳』開車一起前來與我交易，他是開三菱牌白色車，車
      號我不清楚。」云云（見偵查卷A第六頁反面、第七頁）
      。惟查：
    (二)甲○○於警詢時所述：九十二年十一月二十五日，同時向
      被告戊○○購買八千元之海洛因及二千元之安非他命乙節
      ，實係同年月「二十六」日之誤，為甲○○記憶上之錯誤
      ，應予更正。亦即甲○○此部分之供述，應係被告戊○○
      、丙○○附表一編號14及附表二編號14之犯行，此可參照
      前述貳、二、(十四)及貳、三、(十三)之說明，不再贅述，應先敘
      明。
    (三)甲○○於警詢時所述：九十二年十月初，撥打0000000000
      電話欲向戊○○聯絡購買毒品，卻係「小雨」接聽，其後
      並約在中壢健行路之健行工專旁之統一超商，向「小雨」
      購買海洛因一包，價格為二千元乙節。亦係甲○○記憶之
      錯誤，此部分之犯行，實係附表二編號1之販賣安非他命
      之犯行，亦如前述。
    (四)甲○○警詢時所述於九十二年十一月八日十五、十六時與
      被告丁○○、戊○○交易海洛因一包二千元部分。查甲○○所述之上開時間，稽諸卷附之監聽譯文及通聯紀錄，並
      無任何甲○○與被告戊○○電話聯絡之情形；且甲○○於
      原審證稱：「我用公用電話打的，我聽聲音知道接電話的
      是『小雨』。」等語；復改稱：「當天是用00-0000000這
      支電話，不是打公共電話。」云云（見原審卷(五)第一三六
      頁）。另查卷附通聯紀錄，九十二年十一月八日十五時五
      十一分十九秒、同日十五時五十二分十六秒固有二通電話
      紀錄（00-0000000撥打0000000000）（見偵查卷C第三七
      頁），惟觀諸其通話起迄時間各同為「15時51分19秒」、
      「15時52分16秒」，亦即該二通電話應未接通，甲○○上
      開所述時間，並無其他證據可資佐證，亦無其他補強證據
      證明被告戊○○、丁○○有公訴人所指於同年十一月八日
      十五、十六時許，在桃園縣平鎮市○○路口某便利超商，
      以二千元之代價，販賣海洛因一包與甲○○之犯行。末查
      ，依卷附之監聽錄音及譯文，亦無被告丁○○以被告戊○○所使用之0000000000、0000000000電話與其他不特定人
      談論買賣毒品之事項。再者，被告戊○○所使用00000000
      00電話與0000000000電話，於九十二年十一月十五日一時
      五十分許，固有通話紀錄（見偵查卷C第六九頁監聽譯文
      ）。被告戊○○亦一度供稱：上開電話是伊打給被告丁○○云云（見原審卷(二)第二０四頁）。惟經原審當庭播放監
      聽錄音，被告戊○○已供明：是被告丙○○接的等語，並
      為被告丙○○所是認（均見原審卷(五)第四四頁）。被告戊○○所述上開電話是打給被告丁○○云云，亦與事實不符
      。綜上，被告三人除有前述附表一、二之犯行外，並無其
      他證據證明被告丁○○與被告戊○○、丙○○尚有販賣第
      一、二級毒品之犯行。惟因公訴人認被告三人此部分之犯
      行與上開經本院論罪科刑部分，有連續犯之裁判上一罪關
      係，爰不另為無罪之諭知。
肆、原審判決應撤銷之理由：原審判決以被告三人販賣毒品之罪
    證明確，並據以論罪科刑，固非無見；被告三人上訴否認犯
    罪，指摘原審判決不當，亦無理由。惟查，原審判決有下列
    不當之情形：
  一、原審判決理由欄以被告戊○○、丙○○就附表一、二販賣
      毒品之犯行，有犯意之聯絡及行為之分擔（見原審判決書
      第39頁），然稽諸原審判決之事實欄及判決書之附表，原
      審判決就被告二人，尤其是被告戊○○單獨對外聯絡、買
      賣毒品部分，被告丙○○有如何之行為分擔，均未敘及。
  二、原審判決理由欄以被告戊○○、丙○○就附表一編號 6、
      附表二編號7；附表一編號8、附表二編號8；附表一編號
      14、附表二編號14等犯行，係同時販賣海洛因、安非他命
      ，應論以想像競合犯（見原審判決書第39頁）。然稽諸原
      審判決書之事實欄，就被告如何係一行為同時販賣海洛因
      及安非他命，亦漏未記載。
  三、原審判決以扣案之第一級毒品海洛因一包（淨重0.14公克
      ）、第二級毒品安非他命六包（含6只塑膠袋及5張標籤紙
      實稱毛重8.492公克），雖係與本案犯罪無直接關係之違禁
      物，然因檢察官已於起訴書聲請沒收，為避免司法資源浪
      費，乃併宣告沒收銷燬之等情（見原審判決書第二、四一
      頁）。惟刑法第三十八條第二項規定：違禁物不問屬於犯
      人與否，沒收之；毒品危害防制條例第十八條前段規定：
      查獲之第一、二級毒品，不問屬於犯人與否，沒收銷燬之
      ；故被告經法院為有罪之科刑判決或免刑判決時，案內之
      違禁物或查獲之毒品，不問檢察官有無聲請宣告沒收，依
      主刑與從刑不可分之原則，法院即應依法宣告沒收。惟從
      刑既係附隨於主刑，若本案扣押之違禁物或查獲之毒品，
      與被告本案所犯並經法院諭知有罪者全然無關，該扣押之
      違禁物或查獲之毒品即不得於該有罪判決之主刑下宣告沒
      收。若檢察官於起訴書中請求宣告沒收，基於無主刑即無
      從刑之原則，法院實無從單獨於判決書上宣告沒收，而應
      另行製作裁定書，為單獨宣告沒收。徵諸本案之起訴書，
      固有聲請前述扣案毒品沒收銷燬之記載。然觀其前後文意
      ，檢察官顯非就該等毒品單獨聲請宣告沒收。原審判決逕
      將與本案判決無關之扣案之毒品宣告沒收銷燬，尚非有據
      。
  四、檢察官上訴以（一）被告戊○○及丙○○之本案犯罪之情
      狀，實不得爰引刑法五十九條之規定減輕其刑；且被告二
      人犯後並無悔意，態度難謂良好，應判處無期徒刑（二）
      原審判決附表一編號17部分，依通話之意旨及證人黃發偉
      於原審之證述，可知被告之販賣海洛因之犯行，已因毒品
      之交付而既遂，原審判決論以未遂，亦有未當。本院查，
      原審判決附表一編號17部分，依通話之意旨，固可知黃發
      偉正前往約定之處所拿取購買之毒品；證人黃發偉且證稱
      ：後來是「阿猴自己去拿，拿到毒品後「阿猴」有分給我
      ，且一起施用等語。依前述之說明，實無證據證明「阿猴
      」已向被告拿取，亦無證據證明「阿猴」拿出與黃發偉共
      同施用之毒品即係向被告戊○○所購買者，原審認為不能
      證明已達既遂程度，並無違誤。其次，原審判決審酌被告
      戊○○及丙○○之犯罪情狀，認為被告二人情堪憫恕，所
      持理由固嫌簡略。然被告戊○○、丙○○販賣毒品圖利，
      並致危害他人身體之健康，對社會程序亦有一定之危害，
      而可非議，然被告二人均屬二十餘歲之青年，販賣之對象
      非多，每次販賣數量及所得亦少，應係貪圖私利，因一時
      失慮而挺而走險，致觸犯重典，觀渠等之犯罪情況，依一
      般之客觀情形，尚堪憫恕，縱量處最低刑，仍嫌過重，應
      得依刑法第五十九條之規定減輕其刑。上訴人指摘不合刑
      法第五十九條之規定，為無理由。
  五、綜上所述，被告及檢察官之上訴雖無理由，然原審判決既
      有前述不當情形，自應由本院將原審判決撤銷改判。
據上論斷，應依刑事訴訟法第三百六十九條第一項前段、第三百
六十四條、第二百九十九條第一項前段，（修正後）毒品危害防
制條例第四條第一項、第二項、第十八條第一項前段、第十九條
第一項，第十一條前段、第二十八條、第五十六條、第五十五條
、第五十九條、第三十八條第一項第二款，判決如主文。
本案經檢察官侯千姬到庭執行職務。
中    華    民    國    95    年    1     月    17    日
                  刑事第十四庭  審判長法  官  鄭 文 肅
                                      法  官  蘇 隆 惠
                                      法  官  林 瑞 斌
以上正本證明與原本無異。
如不服本判決，應於收受送達後十日內向本院提出上訴書狀，其
未敘述上訴之理由者並得於提起上訴後十日內向本院補提理由書
（均須按他造當事人之人數附繕本）。
                                      書記官  吳 鎮 鑫
中    華    民    國    95    年    1     月    19    日
附錄：本案論罪科刑法條全文
毒品危害防制條例第4條
製造、運輸、販賣第 1 級毒品者，處死刑或無期徒刑；處無期徒
刑者，得併科新臺幣一千萬元以下罰金。
製造、運輸、販賣第 2 級毒品者，處無期徒刑或七年以上有期徒
刑，得併科新臺幣七百萬元以下罰金。
製造、運輸、販賣第 3 級毒品者，處五年以上有期徒刑，得併科
新臺幣五百萬元以下罰金。
製造、運輸、販賣第 4 級毒品者，處三年以上十年以下有期徒刑
，得併科新臺幣三百萬元以下罰金。
製造、運輸、販賣專供製造或施用毒品之器具者，處一年以上七
年以下有期徒刑，得併科新臺幣一百萬元以下罰金。
前五項之未遂犯罰之。


司法院資訊處製作；財團法人民間司法改革基金會備份。
